【裁判字號】    92,易,647
【裁判日期】    920903
【裁判案由】    業務侵占
【裁判全文】
臺灣臺中地方法院刑事判決                          九十二年度易字第六四七號
    公  訴  人  臺灣臺中地方法院檢察署檢察官
    被      告  乙○○
右列被告因業務侵占案件，經檢察官提起公訴（九十一年度偵緝字第一○五八號），
及移
    主  文
乙○○連續意圖為自己不法之所有，而侵占對於業務上所持有之物，處有期徒刑年
。
    事  實
一、乙○○自民國（下同）八十四年間起至九十一年三月間止，任職丁○○○保險股
    份有限公司（以下簡稱丁○○○）之業務員及業務襄理，負責人壽保險業務之招
    攬及保費收取等事宜，為從事業務之人。詎乙○○因自身經濟發生問題，陸續向
    地下錢莊借貸，無法順利償還，遂基於意圖為自己不法所有之概括犯意，自八十
    九年間起，至九十一年間止，連續多次，在臺中縣、市各保戶之住處或辦公處所
    ，向如附表所示之保戶收取保險費後，將該等業務上所持有之保險費侵占入己，
    共五十一筆，合計共侵占新臺幣（下同）一百一十九萬六千一百六十五元（詳如
    附表所示，但編號二七至二八、三四至三九之應予扣除，理由詳後述）。其間並
    基於同一業務侵占之概括犯意，於九十一年一月二十日，向保戶戊○○收取保費
    四萬二千五百元，戊○○簽發以妻林恆夙為發票人、華南商業銀行台中港路分行
    為付款人、發票日九十一年四月十六日、票號ＤＢ0000000號之支票一紙
    交付乙○○，乙○○於收受後，以變易持有為所有之意思，將上開業務上所持有
    之支票侵占入己，並轉讓甲○○，用以支付車款。乙○○並為掩飾上開侵占犯行
    ，向戊○○謊稱上開支票不慎遺失，戊○○遂於九十一年三月十九日向華南銀行
    臺中港路分行申請票據掛失止付。嗣經甲○○屆期提示，遭銀行以掛失止付理由
    退票，始知上情（戊○○因該支票業經掛失而未實質支出金錢，未計入上開侵占
    總金額中，嗣由乙○○之二哥代為清償甲○○）。
二、案經彰化縣警察局和美分局報請臺灣彰化地方法院檢察署呈請臺灣高等法院臺中
    分院檢察署令轉臺灣臺中地方法院檢察署檢察官偵查起訴，及丁○○○保險股份
    有限公司訴請臺灣臺中地方法院檢察署檢察官移送併辦。
    理  由
一、訊據被告乙○○對於右揭事實坦承不諱，核與告訴人代理人莊絮雲、證人徐福龍
    （告訴人公司職員）陳述之情節相符，並經證人戊○○（遭被告侵占支票，已掛
    失，未提領）、丙○○（遭被告侵占支票，並已兌領）、甲○○（持票人）等分
    別於偵查及本院審理時證述明確，復有告訴人提出之業務代表聘約書影本一紙、
    丙○○聲明書影本一紙、保戶切結書影本三十八件（以上見九十二年度發查字第
    一三○二號卷第一三頁以下）等附卷可參，及臺中市票據交換所九十一年五月八
    日函附戊○○遺失票據申報書、掛失止付票據提示人資料查報表、支票及退票理
    由單、汽車買賣合約書（以上均影本，附於彰化縣警察局和美分局卷）等可證，
    事證明確，被告犯行洵堪認定。
二、核被告乙○○所為，係犯刑法第三百三十六條第二項之業務侵占罪。被告多次侵
    占犯行，時間緊接，方法相同，觸犯構成要件相同之罪名，顯係基於概括犯意為
    之，為連續犯，應依刑法第五十六條之規定以一罪論，並加重其刑。檢察官請求
    併辦部分中，如事實欄所述部分與已起訴部分具有連續犯之裁判上一罪關係，本
    院得併予審理（不另為無罪諭知及無從併予審理部分詳如後列理由三所述）。爰
    審酌被告犯罪之動機為一己理財不當，經濟發生問題，向地下錢莊借貸，無法順
    利償還，侵占之時間甚長，金額逾一百萬元，被害保戶眾多，犯罪所生之危害頗
    大，犯罪後僅以薪資五萬九千零三十七元、公積金十五萬二千一百五十二元對告
    訴人公司主張抵銷，餘則自案發至今均尚未清償，原應予重懲，惟其品行尚可，
    所用手段平和，犯後坦承犯行等一切情狀，量處較中度稍重之如主文所示之刑。
三、移送併辦意旨中另以：
（一）被告乙○○另於九十年間，侵占保戶己○○（即趙吳玉娟之夫、趙奕欽之父、
      紀曉雯之公公）交付如附表編號三四至三九所示八筆保費云云，訊據被告乙○○堅決否認此部分犯行，辯稱該八筆保費係向己○○收取二紙支票，但當時遭
      地下錢莊逼債孔急，渠急欲赴大陸，無暇寄回公司，故將該二紙支票撕毀，並
      無不法所有意圖等語。經查該部分固經告訴人代理人莊絮雲指述甚詳，復有己○○、趙吳玉娟、趙奕欽、紀曉雯共同立具之申訴書影本二紙在卷可稽（本院
      九十二年七月十八日審理時告訴人代理人庭提），並經證人己○○到庭證述無
      誤（九十二年八月六日審判筆錄），惟證人己○○亦同時證稱：該二紙支票都
      沒有人去領取等語，則被告辯稱渠已撕毀一節，難謂必屬虛妄，本於無罪推定
      、罪疑惟輕之原則，此部分尚難認被告具有不法所有意圖，惟檢察官係與其餘
      有罪部分以裁判上一罪一併請求併案審理，此部分爰不另為無罪之諭知。至被
      告是否另構成毀損文書罪，已非起訴效力所及，本院不得併予審理。
（二）告訴人代理人另稱：被告涉嫌偽造保戶丙○○之「契約內容變更申請書」及「
      保險單補發申請書」云云，雖亦提出該二件文書之影本為證，復據證人丙○○
      到庭證述明確，惟此等偽造私文書部分，與起訴之業務侵占部分難認有何裁判
      上一罪關係，自非起訴效力所及，本院不得併予審理。
（三）因檢察官移送併辦部分，一部得併予審理，一部不得併予審理，本院無從將該
      等併辦案卷退還，應由檢察官另行依法辦理，附此敘明。
據上論斷，應依刑事訴訟法第二百九十九條第一項前段，刑法第五十六條、第三百三
十六條第二項，罰金罰鍰提高標準條例第一條前段，判決如主文。
中      華      民      國    九十二    年      九      月      三      日
                                臺灣臺中地方法院刑事第七庭
                                        法  官  林念祖
右正本證明與原本無異。
如不服本判決，應於送達後十日內向本院提出上訴狀（須附繕本），上訴於臺灣高等
法院臺中分院。
                                        書記官
中      華      民      國    九十二    年      九      月      三      日
附錄論罪科刑法條
中華民國刑法第三百三十六條第二項（業務侵占罪）
對於業務上所持有之物，犯前條第一項之罪者，處六月以上五年以下有期徒刑，得併
科三千元以下罰金。
中華民國刑法第三百三十五條第一項 (普通侵占罪)
意圖為自己或第三人不法之所有，而侵占自己持有他人之物者，處五年以下有期徒刑
、拘役或科或併科一千元以下罰金。


司法院資訊處製作；財團法人民間司法改革基金會備份。
